最高法院刑事判決　　　　　　　　九十六年度台上字第八八號
上　訴　人　甲○○
　　　　　　乙○○
　　　　　　　　　　（
上 列一 人
選任辯護人　施裕琛律師
　　　　　　蔡明熙律師
上列上訴人等因違反毒品危害防制條例案件，不服台灣高等法院
中華民國九十五年十月十八日第二審判決（九十五年度上重訴字
第四二號，起訴案號：台灣桃園地方法院檢察署九十四年度偵字
第一五五四三號），提起上訴，本院判決如下：
    主  文
上訴駁回。
    理  由
本件原判決認定：上訴人甲○○、乙○○（下稱上訴人等二人）
係叔侄關係，均明知海洛因係第一級毒品，亦屬管制進出口物品
，甲○○竟分別與乙○○及王有勝、陳俊仁（以上二人均經原審
另案判處有期徒刑十五年確定）及張金滄、張武宗（以上二人未
據起訴）暨自稱為甲○○配偶之外籍成年女子及人別不詳之林姓
成年男子，共同基於運輸海洛因入境台灣之犯意聯絡，而為下述
犯行：(一)、乙○○因已定讞之王有勝積欠其新台幣（下同）六萬
元債務而無力償還，乃告以如共同前往泰國挾帶海洛因入境成功
，除可免除上開債務外，另再給付十七萬元之酬勞，而獲王有勝
應允。王有勝與乙○○遂於民國九十三年七月二日，相偕搭乘中
華航空股份有限公司（下稱華航）CI- 0693次班機前往泰國曼谷
，再轉往泰國北部清萊市，住宿於乙○○所安排不詳店名之飯店
，等候甲○○前來會合。九十三年七月三日，甲○○搭機抵達泰
國後，即與乙○○、王有勝同至泰國、緬甸邊境某家咖啡廳，由
甲○○獨自外出，並帶回內裝海洛因之CLINIC牌洗髮精（原判決
事實一之(一)載為沐浴乳）及洗碗精數瓶後，三人再回原住宿飯店
。隔日甲○○即召喚林姓成年男子至其住宿之飯店，由該林姓成
年男子拆裝，改以塑膠袋分裝成十二包後，分別藏置於王有勝所
穿皮鞋鞋底內，另又裝入前揭洗髮精空瓶二瓶及洗碗精空瓶二瓶
內（合計海洛因淨重一０三七．九０公克；塑膠外包裝十二個總
重七九．六九公克），囑王有勝攜帶入境台灣。乙○○並將其使
用之行動電話門號0000000000號 SIM卡（屬電信公司
所有）交予王有勝，擬供王有勝入境台灣後，作為聯絡接應之用
。(二)、已定讞之陳俊仁因缺錢償債，乃於九十三年六月間，經由
張金滄告知，得以幫忙攜帶違禁物品入境台灣之方式抵償債務，
而由張金滄開車搭載陳俊仁至位於台北縣鶯歌鎮○○街一號之三
清宮廟宇，找甲○○洽談運毒細節。至該處後，陳俊仁委由張金
滄出面與甲○○洽商而獨自於車上等候。張金滄與甲○○約定攜
帶毒品入境之費用為三十萬元（其中旅費三萬元部分已由陳俊仁
先行領取，其他報酬仍未給付）後，即將上情告知陳俊仁，陳俊
仁允諾依約定之時間前往泰國運輸毒品入台。陳俊仁旋於同年七
月九日八時二十分許，自行搭乘華航班機前往泰國，抵達泰國後
，由張武宗（為張金滄之兄）接待並安排住宿於泰國曼谷市之「
十三連」（音譯）旅館，在該旅館內與甲○○會合，其後甲○○
自行前往泰國與緬甸邊境之清萊市。張武宗、陳俊仁二人則於同
年七月九日十八時許，共同搭乘泰國國內班機前往泰國清邁市，
並住宿於當地之不詳店名旅館。同年七月十二日某時，張武宗即
帶陳俊仁搭乘小巴士至清萊市某旅館向甲○○領取毒品。陳俊仁
見甲○○與自稱甲○○配偶之女子將三瓶CLINIC牌洗髮精倒出，
另將空塑膠袋塞入洗髮精瓶內，以漏斗將海洛因倒入已放置於洗
髮精瓶內之塑膠袋中，再以塑膠袋綁起並裁剪，復將原已倒出之
洗髮精裝入瓶內。事畢即由甲○○將該洗髮精三瓶（內含淨重六
七三．五０公克之海洛因及總重四七．九九公克之塑膠外包裝三
個）交予陳俊仁，囑其攜帶回台。(三)、嗣於九十三年七月十四日
上午，陳俊仁將裝有海洛因之上開洗髮精三瓶置於行李箱內，攜
帶至泰國曼谷機場欲搭機回台，在機場遇見王有勝、乙○○二人
。乙○○即將陳俊仁亦係負責攜帶毒品入境者之事實，告知王有
勝。隨後陳俊仁單獨搭乘華航C1- 0068次班機先行回台；嗣王有
勝亦攜帶裝有海洛因之前揭洗髮精二瓶、洗碗精二瓶及腳穿藏有
海洛因之皮鞋，與乙○○二人同搭次班（即C1- 0066次）飛機返
台。同日十三時許，陳俊仁在桃園縣大園鄉前中正國際機場（已
改名為桃園國際機場）入境時，經法務部調查局（下稱調查局）
會同財政部台北關稅局人員查獲，並扣得上開海洛因三包及甲○
○所有供運輸毒品用之塑膠外包裝三個及洗髮精空瓶三瓶；而王
有勝於其後入境時，亦經同單位之人員查獲，並扣得上開海洛因
十二包及甲○○（原判決事實一之(三)贅載乙○○）所有供運輸毒
品所用之塑膠外包裝十二個、王有勝所有供運輸毒品所用之皮鞋
一雙及甲○○所有供運輸毒品所用之洗髮精、洗碗精空瓶各二瓶
。而乙○○當時因身上及行李未被查獲毒品，乃逕行離去；甲○
○則於同日搭乘其他班機返台等情。係以上開事實，業據已定讞
之共同正犯（為廣義共犯之一種，以下簡稱共犯）陳俊仁、王有
勝分別於其被訴違反毒品危害防制條例案件（即台灣桃園地方法
院九十三年度重訴字第五六、六一號）第一審審理中供陳甚詳，
嗣其二人經以證人身分於本件第一審審理中作證，陳俊仁仍對其
共同參與部分之犯罪事實（即原判決事實一之(二)部分）及被查獲
之經過供認無訛；王有勝就其與上訴人乙○○共同至泰國，復攜
帶海洛因返台等情，亦為相同意旨之陳述。共犯陳俊仁、王有勝
所為不利於上訴人等二人之供詞，其中有關陳俊仁因需款償債，
而經由張金滄與甲○○接觸一節，核與證人林世昌於第一審法院
審理另案九十三年度重訴字第五六號案件及本件原審審理時，證
稱：共犯陳俊仁確係經由伊向人借款無法清償，嗣由伊與張金滄
約陳俊仁見面，張金滄有說要帶陳俊仁至台北縣鶯歌鎮三清宮找
上訴人甲○○等證言相符；而上開共犯二人所供搭機前往泰國，
在泰國分裝、藏放海洛因，嗣先後攜帶海洛因返台之情節，亦與
伊等被查獲時，經起出上開毒品之情況吻合，此有扣押筆錄及扣
押物品目錄表各一紙在卷足憑。並有內政部警政署入出境管理局
檢送之上訴人等二人與共犯陳俊仁、王有勝、張武宗之入出國日
期證明書影本、華航於九十三年十一月一日以 2004TPEDE00085A
函檢送之上述九十三年七月二日CI-0693、同月十四日C1-0066次
航班旅客名單及座艙表影本（顯示上訴人乙○○與共犯王有勝確
係搭乘同一班機，往返於泰國、台灣之間，且二人比鄰而座等情
，見第一審九十三年度重訴字第六一號卷第五十九之一至五十九
之十頁）。另共犯陳俊仁則係於九十三年七月九日單獨前往泰國
，同年月十四日返台等情，亦有前內政部警政署入出境管理局（
已改制為內政部入出國及移民署）檢送之入出國日期證明書可稽
。又共犯陳俊仁、王有勝被查獲時，經當場扣得之上開毒品，送
請調查局鑑定結果均為海洛因（其淨重各如上述），復有該局九
十三年八月五日調科壹字第080008000、000000000號鑑定通知書
各一件附卷可參。此外並有供運輸海洛因所用，為甲○○所有之
塑膠外包裝共計十五個及CLINIC牌洗髮精空瓶共計五瓶、洗碗精
空瓶二瓶，及共犯王有勝所有之皮鞋一雙暨乙○○交付王有勝之
行動電話 SIM卡等物扣案為證。又乙○○於共犯王有勝被查獲之
翌日（即九十年七月十五日），即向台灣大哥大股份有限公司辦
理 SIM卡掛失換卡復話之手續等情，亦有該公司九十五年七月十
二日法大字第 095021607號函所附之基本資料查詢單在卷可佐。
為其所憑之證據及認定之理由。而以上訴人等二人均否認有本件
犯行，甲○○辯稱：伊與陳俊仁並不相識，而張武宗、張金滄係
兄弟，伊曾請該兄弟至伊經營之三清宮廟裡幫忙而認識，九十三
年七月間，伊雖曾偕妻至泰國旅行，但在泰國未曾見到共犯陳俊
仁、王有勝、乙○○等人，至伊密集往來於台灣與泰國之間，係
因伊在泰國做生意云云；乙○○則辯謂：伊確有於九十三年七月
二日，偕同王有勝搭機至泰國，並於同年月十四日一同自泰國返
台，但此係為替王有勝介紹泰籍女友，至泰國後，王有勝向伊借
行動電話SIM卡，伊因身上有二張SIM卡，故將其中一張借予王有
勝，且在泰國期間，伊與王有勝均各自行動，伊不知王有勝攜帶
毒品返台等語，皆係卸責之詞，均非可採。並以共犯王有勝於原
審翻異前供，改稱：伊係積欠甲○○債務，故甲○○要求伊自泰
國攜帶毒品返台，甲○○交付伊毒品時，乙○○並不在場云云，
要屬事後迴護乙○○之詞，同非可取。均已依憑卷證資料，在理
由內分別予以指駁及說明。復敘明海洛因係第一級毒品及管制進
出口物品。上訴人等二人所為，均係犯毒品危害防制條例第四條
第一項之運輸第一級毒品罪及懲治走私條例第二條第一項之私運
管制物品進口罪。其二人持有第一級毒品海洛因之低度行為，為
運輸之高度行為所吸收，不另論罪。本件就共犯陳俊仁運輸海洛
因入境台灣部分，上訴人甲○○與陳俊仁、張金滄、張武宗及自
稱甲○○配偶之外籍女子之間；就共犯王有勝運輸海洛因入境台
灣部分，上訴人等二人與王有勝、真實姓名不詳之林姓成年男子
之間，各有犯意聯絡及行為分擔，應分別論為共同正犯。上訴人
甲○○在泰國將海洛因分裝後，分交陳俊仁、王有勝於同日先後
攜帶入境台灣，應屬接續之行為，為單純一罪。上訴人等二人以
一行為同時觸犯運輸第一級毒品、私運管制物品進口二罪名，為
想像競合犯，依刑法第五十五條規定，應從一重之運輸第一級毒
品罪處斷（上訴人等二人行為後，刑法第五十五條雖經修正，惟
仍保留想像競合犯之規定，有關想像競合犯科刑上之限制，僅係
法理之明文化，非屬法律之變更，不生應比較新舊法律適用之問
題）。又以上訴人乙○○於本件並非基於主導地位，且所運輸之
毒品尚未流入市面，所犯輸入毒品罪之法定本刑為死刑或無期徒
刑，而其係為使共犯王有勝得以運毒之報酬清償欠其之債務，致
觸重典，衡情不無可憫，因認縱處以最低度之無期徒刑，仍嫌過
重，而酌依刑法第五十九條之規定減輕其刑（刑法第五十九條於
上訴人乙○○行為後，雖經修正，但僅係文字修正，亦不生新舊
法律比較適用之問題）。乃撤銷第一審不當之判決，適用上開法
條（即毒品危害防制條例第四條第一項、懲治走私條例第二條第
一項，刑法第五十五條、第五十九條）及毒品危害防制條例第十
八條第一項前段、第十九條第一項，懲治走私條例第十一條，刑
法第十一條、第二十八條、第三十七條第一項之規定，並審酌上
訴人等二人均明知輸入毒品為嚴重危害社會及國人身心健康之犯
罪，竟貪圖暴利而招攬共犯陳俊仁、王有勝二人運輸數量龐大之
第一級毒品入境，且犯後未能坦承罪行表示悔意，惟念所運輸之
毒品，猶未流入市面，未生實質危害，因認公訴人對其二人求處
死刑，尚嫌過重等一切情狀，論上訴人等二人以共同運輸第一級
毒品罪，甲○○處無期徒刑，褫奪公權終身；乙○○處有期徒刑
拾伍年。扣案之上開第一級毒品海洛因三包（淨重六七三．五０
公克）及十二包（淨重一０三七．九０公克），應依法（毒品危
害防制條例第十八條第一項前段）諭知沒收銷燬；上訴人甲○○
所有供運輸毒品用之包裹海洛因之塑膠外包裝共十五個、CLINIC
牌洗髮精空瓶共五瓶、洗碗精空瓶二瓶、共犯王有勝所有之皮鞋
一雙，均係供犯罪所用之物，亦應依法（毒品危害防制條例第十
九條第一項）宣告沒收（上開從刑部分，就上訴人等二人參與部
分，分別附麗於其主刑項下）。經核於法尚無違誤。上訴人乙○
○上訴意旨略稱：(一)、共犯陳俊仁、王有勝二人不利於上訴人等
二人之供述並無補強證據，原判決採為論罪之依據，難謂適法。
(二)、證人即調查局高雄市調查處調查員劉建軍於第一審法院另案
（即九十三年度重訴字第六一號）審理時之證言，應屬傳聞證據
，原判決予以採用，有違證據法則。(三)、原審未依上訴人之聲請
，傳訊上訴人之泰國籍女友，有應調查之證據未予調查之違法。
(四)、原判決就本件檢察官起訴上訴人尚參與共犯陳俊仁之運毒部
分，漏未審判，顯有已受請求之事項未予判決之違法。(五)、原判
決就甲○○先後使王有勝、陳俊仁運毒返台之行為，認係接續犯
而未論以刑法修正前之連續犯，亦屬違背法令等語。惟查：(一)、
原判決並非單採共犯陳俊仁、王有勝之供詞，為本件判決之唯一
基礎，業如前述，上訴意旨任意指摘，自非可取。(二)、證人劉建
軍於第一審法院九十三年度重訴字第六一號案件審理中，證稱：
調查局人員係自九十三年二、三月間起，根據他案運輸毒品之被
告之供述，顯示經營三清宮之上訴人甲○○，將宮內道友整合成
一個走私海洛因之集團；乙○○與甲○○有親屬關係，所以在集
團中扮演的角色是聽從甲○○的指揮等證言，縱屬傳聞證據，原
判決於理由內加以引用（見原判決第八頁，理由二之(四)），雖不
無可議，然因調查人員是否於本件案發之前，即已懷疑上訴人等
二人涉有走私海洛因之嫌疑等情，與上訴人等二人應否成立本件
罪刑，並無關聯，原判決此部分之論述原屬贅餘，縱有瑕疵，亦
不生影響於判決之結果，仍不構成撤銷之原因。(三)、刑事訴訟法
第三百七十九條第十款所稱應於審判期日調查之證據，係指客觀
上為法院認定事實及適用法律基礎之證據而言。本件上訴人乙○
○應否成立運輸毒品之罪責，與其在泰國其間，有無往訪其泰國
籍女友之事實，並無必要之關聯性，足見非屬必要調查之證據，
原審業已說明其不為無益調查之理由（見原判決理由二之(五)），
不能謂有前開第十款之違法情事。(四)、依起訴書全文觀之，起訴
意旨對於陳俊仁參與運毒部分（即起訴書犯罪事實欄一之(二)部分
），並未有上訴人乙○○亦參與犯罪之記載，自難謂為檢察官亦
起訴上訴人乙○○涉犯該部分之罪嫌，原審就此未為論述說明，
核與已受請求之事項未予判決之違法情形並不相當。(五)、上訴人
乙○○指摘原判決關於共同被告甲○○部分之論述不當，資為其
本人之上訴理由，已有未合；且按數行為於同時同地或密切接近
之時地實施，侵害同一之法益，各行為之獨立性極為薄弱，依一
般社會健全觀念，在時間差距上，難以強行分開，在刑法評價上
，以視為數個舉動之接續施行，合為包括之一行為予以評價，較
為合理者，即屬接續犯，而為包括之一罪。原判決以上訴人甲○
○在泰國將海洛因分裝後，交由陳俊仁、王有勝於同日攜帶入境
台灣，而論為接續犯，乃屬事實認定之問題，亦不容任意指為違
背法令。至上訴人甲○○之上訴意旨及乙○○其餘上訴意旨，經
核係置原判決所為明白論斷於不顧，仍持已為原判決指駁之陳詞
再事爭辯，及對於與判決本旨無關之枝節事項，暨事實審法院取
捨證據與自由判斷證據證明力之職權行使，徒以自己之說詞，泛
指其為違法，俱難認其上訴為有理由，均應予以駁回。
據上論結，應依刑事訴訟法第三百九十六條第一項，判決如主文
。
中　　華　　民　　國　九十六　年　　一　　月　　五　　日
                      最高法院刑事第六庭
                          審判長法官  林　增　福
                                法官  邵　燕　玲
                                法官  蔡　國　在
                                法官  張　祺　祥
                                法官  呂　永　福
      本件正本證明與原本無異
                                      書  記  官
中　　華　　民　　國　九十六　年    一  　月　  十    日
                                                   Ａ
附錄論罪科刑法條：
毒品危害防制條例第四條第一項
製造、運輸、販賣第一級毒品者，處死刑或無期徒刑；處無期徒
刑者，得併科新臺幣一千萬元以下罰金。
